臺灣高等法院臺中分院刑事裁定　
111年度抗字第339號
抗  告  人  
即  受刑人  黃嘉輝





送達代收人  黃建修
具  保  人  許東和
上列抗告人因聲請沒入保證金案件，不服臺灣彰化地方法院中華
民國111年1月12日裁定（111年度聲字第21號），提起抗告，本
院裁定如下：
    主  文
原裁定撤銷。
許東和繳納之保證金新臺幣貳拾伍萬元及實收利息，均沒入之。
 
    理  由
一、聲請意旨略以：受刑人黃嘉輝因犯槍砲彈藥刀械管制條例案
    件，前經臺灣高等法院臺中分院指定保證金新臺幣（下同）
    250,000元，由具保人許東和繳納現金後，已將受刑人釋放
    ，茲因該受刑人逃匿，並已合法通知具保人而無著，應依刑
    事訴訟法第118條第1項之規定，沒入具保人所繳納之上開保
    證金及同法第119條之1第2項之規定，沒入實收利息等語。
二、原裁定意旨略以：受刑人黃嘉輝前經臺灣高等法院臺中分院
    指定保證金250,000元，由具保人於民國109年5月6日（誤載
    為7日）繳納現金後，已將受刑人釋放，有本院核閱刑事被
    告保證書、國庫存款收款書無訛在卷可參。又受刑人經聲請
    人依其住所傳喚到案執行，詎未依指定時間到案，復拘提無
    著，具保人亦未依聲請人通知，督促或偕同受刑人遵期到案
    執行，且受刑人及具保人均無受羈押或在監執行等未能到案
    之正當理由，有臺灣彰化地方檢察署送達證書、拘票、臺灣
    臺中地方檢察署拘票、警方拘提未獲報告書、臺灣高等法院
    在監在押全國紀錄表附卷可考，足認受刑人顯已逃匿，揆諸
    前揭規定，聲請人聲請裁定沒入前開保證金，核無不合，應
    予准許等語。
三、抗告意旨略以：抗告人即受刑人黃嘉輝（下稱受刑人）因戶
    籍地設在臺中，曾於民國（下同）110年12月18日聲請至臺
    灣臺中地方檢察署執行，惟後續並未接獲任何回覆，並無員
    警持拘票拘提情事。受刑人在臺中工作並居住戶籍地無不到
    案情形，原裁定認受刑人傳喚未到案實屬不符，請求重新裁
    定等語。　　
四、按具保之被告逃匿者，應命具保人繳納指定之保證金額，並
    沒入之。不繳納者，強制執行。保證金已繳納者，沒入之；
    依第118條規定沒入保證金時，實收利息併沒入之；第118條
    第1項之沒入保證金，以法院之裁定行之，刑事訴訟法第118
    條第1項、第119條之1第2項及第121條第1項分別定有明文。
五、經查：
  ㈠受刑人因槍砲彈藥刀械管制條例案件，前經本院指定保證金
    新臺幣（下同）250,000萬元，由具保人許東和於109年5月6
    日繳納現金後，將受刑人釋放。嗣受刑人所犯上開案件經本
    院108年度上訴字第1902號判處應執行有期徒刑七年，並經
    最高法院以110年度台上字第1505號判決上訴駁回確定，惟
    受刑人經合法傳喚而未遵期到案執行，且具保人經合法通知
    亦未偕同受刑人到案執行，復經臺灣彰化地方檢察署（下稱
    彰化地檢署）、臺灣臺中地方檢察署（下稱臺中地檢署）檢
    察官囑託警察機關拘提受刑人未獲，受刑人當時並無在監在
    押等情，有刑事被告保證書、國庫存款收款書、送達證書、
    拘票、報告書、個人戶籍資料查詢結果、在監在押紀錄表及
    臺灣高等法院被告前案紀錄表等在卷可稽。是受刑人既經檢
    察官合法傳喚、拘提無著，未能遵期到案執行，堪認有逃匿
    之情。
　㈡至抗告意旨雖稱受刑人已聲請至臺中地檢署執行，惟一直未
    接獲回覆，並無員警執行拘提未獲情事，受刑人並無逃匿未
    到案云云。查受刑人前曾向彰化地檢署聲請延期執行，業經
    彰化地檢署發函予以否准，並說明受刑人仍應於110年10月7
    日到案，逾期將依法拘提、通緝並沒入保證金等情，嗣受刑
    人於上開期日並未到案接受執行，經彰化地檢署檢察官核發
    拘票，及囑託臺中地檢署檢察官代為執行，經檢察官核發拘
    票，由司法警察分別於110年11月7、9、13日至受刑人彰化
    居所「彰化縣○○市○○路0段000巷00號」、於110年11月14、1
    5、18日至受刑人彰化居所「彰化縣○○鄉○○路0段000號」、
    於110年11月20、25、28日至受刑人臺中市住所「臺中市○里
    區○○路0段000巷00號」執行拘提均未獲，有彰化地檢署110
    年9月30日彰檢秀執丙110執聲他857字第1109036093號函、
    彰化地檢署拘票、臺中地檢署拘票、員警報告書在卷可憑。
    又縱使受刑人曾聲請至臺中地檢署執行（卷內無相關聲請資
    料），惟彰化地檢署前既已通知受刑人於110年10月7日到案
    接受執行，故其若未接獲彰化地檢署執行檢察官准許其至臺
    中地檢署執行之函文，即應按期到案接受執行，而非即得以
    其未接獲彰化地檢署回覆為其可不按時接受執行之理由，是
    受刑人未遵期到案，故意逃匿規避執行，並非因不可抗力發
    生阻礙，未能如期到案執行，自不能認係正當理由，上開抗
    告意指所陳，並不可採。
六、綜上所述，本件執行通知、傳票業經合法送達具保人及受刑
    人，而受刑人經合法傳喚、拘提均不到案執行，足認受刑人
    有逃匿之事實。受刑人既已逃匿，應認檢察官聲請沒入具保
    人繳納之保證金及實收利息為正當。惟本件檢察官依刑事訴
    訟法第118條第1項、第119條之1第2項規定，聲請沒入具保
    人繳納之保證金及實收利息，原裁定未察，僅沒入具保人所
    繳保證金，未一併沒入實收利息部分，於法未合。抗告意旨
    固無理由，然原裁定既有上揭違誤之處，仍應由本院將原裁
    定撤銷，並自為裁定如主文第2項所示。
據上論斷，應依刑事訴訟法第413條、第118條第1項、第119條之
1第2項、第121條第1項，裁定如主文。
中　　華　　民　　國　　111 　年　　4 　　月　　15　　日
           刑事第七庭  　審判長法　官　梁  堯  銘
                               法　官　王  鏗  普
                               法　官　羅  國  鴻      
以上正本證明與原本無異。
不得再抗告。                                                            
                               書記官  詹  錫  朋 
　　　　　　　　　　　　　　　　
中　　華　　民　　國　　111 　年　　4 　　月　　15　　日